【裁判字號】    98,交聲,2021
【裁判日期】    981130
【裁判案由】    聲明異議
【裁判全文】
臺灣高雄地方法院交通事件裁定        98年度交聲字第2021號
原處分機關  高雄市政府交通局
異  議  人
即受處分人  甲○○
上列異議人即受處分人因違反道路交通管理處罰條例案件，對於
高雄市政府交通局民國98年7 月3 日所為之處分（原處分：高市
交裁字第裁32-B00000000號），聲明異議，本院裁定如下：
    主  文
原處分裁處罰鍰新臺幣壹萬零捌佰元部分撤銷。
前項撤銷部分甲○○不罰。
    理  由
一、原處分意旨略以：異議人即受處分人甲○○所有之車牌號碼
    YXP-901 號輕型機車，於民國98年1 月28日21時30分許，經
    警查獲使用報廢登記之車輛行駛，以異議人違反道路交通管
    理處罰條例第12條第1 項第9 款、第2 項之規定依法舉發，
    嗣因異議人逾應到案期限60日以上，經原處分機關以原處分
    裁處異議人罰鍰新臺幣（下同）1 萬800 元，並沒入車輛等
    語。
二、異議意旨略以：異議人所有之車號YXP-901 號輕型機車，已
    於98年1 月21日辦理報廢登記，繳回車牌，該機車車體交由
    其兄毛祚正處理，而毛祚正業將該車體交與乙○○拆解處理
    ，自己並無占有使用該機車車體而非所有人，故異議人並非
    真正違規人，爰依法聲明異議，請求撤銷罰鍰1 萬800 元之
    處分等語（聲明異議範圍不包括沒入車輛部分）。
三、按報廢登記之汽車仍行駛者，處汽車所有人3,600 元以上
    10, 800 元以下罰鍰，並禁止其行駛，且將車輛沒入，道路
    交通管理處罰條例第12條第1 項第9 款、第2 項固分別定有
    明文。然本條例之處罰，受舉發違反道路交通管理事件之受
    處罰人，認為受舉發之違規行為應歸責他人者，應於舉發違
    反道路交通管理事件通知單應到案日期前，檢附相關證據及
    足資辨識、通知應歸責人之證明文件，向處罰機關告知應歸
    責人，處罰機關應即另行通知應歸責人到案依法處理，逾期
    未依規定辦理者，仍依本條例各該違反條款規定處罰，道路
    交通管理處罰條例第85條第1 項、違反道路交通管理事件統
    一裁罰基準及處理細則第36條亦有明定。
四、經查：
  (一)異議人於98年1 月21日向監理單位完成上開機車報廢登記，
    並繳回號牌1 面之事實，有高雄市監理處南區分處98年8 月
    4 日高市監南二密字第0981100933號函附機車車輛異動登記
    書、車號查詢輕機車車籍資料在卷為憑，此部分事實應堪認
    定。
  (二)又本件舉發員警以異議人所有之車牌號碼YXP-901 號輕型機
    車，於上揭違規時、地有「行駛報廢車輛」之違規，乃依道
    路交通管理處罰條例第12條第1 項第9 款之規定，對騎乘該
    機車之駕駛人丙○○當場製單舉發，舉發單業已載明違規駕
    駛人為丙○○及其性別、地址、出生年月日、身分證統一編
    號等年籍資料乙節，經證人丙○○於本院證述明確，且有高
    雄市政府警察局高市警交字第B00000000 號舉發違反道路交
    通管理事件通知單在卷可稽；又證人丙○○於本院證述：我
    於98年1 月28日騎乘未懸掛車牌之本件機車，由高雄縣仁武
    鄉○○村○○○街49號之住處出發至高雄市鎮○路朋友處之
    途中，遭警欄檢並製單舉發，該部未懸掛車牌之機車，在家
    中由我大哥乙○○及我騎乘使用，因無力繳納機車牌照稅，
    故騎用該未懸掛車牌之機車等語，足見異議人上開辯稱於98
    年1 月21日辦理報廢登記並繳回車牌後，將該機車車體交由
    其兄毛祚正交與乙○○處理，尚非無據，應可採信。原處分
    機關既已知悉本件應歸責之違規駕駛人為丙○○，即無不能
    依前揭違反道路交通管理處罰條例第85條第1 項及違反道路
    交通管理事件統一裁罰基準及處理細則第36條規定，另行通
    知該違規駕駛人到案依法處理之情形，本件異議人應無道路
    交通管理處罰條例第85條第1 項之適用。本件交通違規復查
    無其他證據，足證有可歸責於異議人之事由，自應由本院將
    原處分關於裁處異議人罰鍰1 萬800 元之部分撤銷，並就撤
    銷部分為不罰之諭知。至於沒入車輛之處分，因罰鍰與沒入
    之行政管制目的不同，且依據道路交通管理處罰條例第12條
    第2 項前段、第85條第3 項規定，報廢登記之車輛仍行駛者
    ，不問屬於受處罰人與否，均沒入之，是原處分機關裁處沒
    入前開車輛部分，於法有據，且異議人並未就此提出異議，
    自不在本件審理及撤銷之範圍內，附此敘明。
五、據上論斷，應依道路交通管理處罰條例第87條第2 項，道路
    交通案件處理辦法第20條前段，裁定如主文。
中    華    民    國    98    年    11    月    30    日
                  交通法庭  法  官  楊國煜
如不服本裁定應於送達後5日內向本院提出抗告狀。
以上正本證明與原本無異。
中    華    民    國    98    年    11    月    30    日
                            書記官  王芷鈴


司法院資訊處製作；財團法人民間司法改革基金會備份。
